臺灣雲林地方法院民事小額判決
110年度虎小字第171號
原      告  日盛國際商業銀行股份有限公司

法定代理人  黃錦瑭  
訴訟代理人  黃煜翔  
被      告  謝秉紋  
上列當事人間請求清償債務事件，本院於中華民國110年8月27日
言詞辯論終結，判決如下：
    主  文
被告應給付原告新臺幣肆萬伍仟柒佰零陸元，及自民國九十七年
十月十五日起至清償日止，按週年利率百分之十五計算之利息，
暨新臺幣壹元之違約金。
原告其餘之訴駁回。
訴訟費用新臺幣壹仟元由被告負擔。
本判決原告勝訴部分得假執行。
    理由要領
一、民法第252條規定：「約定之違約金額過高者，法院得減至
    相當之數額。」故約定之違約金苟有過高情事，法院即得依
    此規定核減至相當之數額，並無應待至債權人請求給付或債
    務人清償後始得核減之限制。此項核減法院得以職權為之亦
    得由債務人訴請法院核減。至於是否相當，即須依一般客觀
    事實，社會經濟狀況及當事人所受損害情形，以為斟酌之標
    準。本件被告向原告借貸新臺幣（下同）90,000元，約定以
    年息百分之15計收利息，又延滯期間6個月以內者，依原約
    定利率百分之10，逾期超過6個月者，依原約定利率百分之2
    0計付違約金，且並無延滯金收取之最高額限制，本院審酌
    本件貸款約定利息利率百分之15，已接近民國110年1月20日
    修正、同年7月20日施行之民法第205條所定利率之最高限制
    百分之16，且遠較法定遲延利息年息百分之5或目前一般金
    融機構信用放款利率為高，已屬高利，若再課予上開違約金
    ，其「實質利率」總和已逾上開民法第205條規定之最高法
    定利率（即分別為百分之16.5、百分之18），又無收取期限
    之限制，對被告並非公平，再考量原告因被告遲延給付，除
    受有利息損失外，並未舉證受有其他損害，以及近年來國內
    貨幣市場之利率已大幅調降等情，認原告請求之違約金顯然
    偏高，殊非公允，故原告請求之違約金應酌減為新臺幣1元
    ，逾該部分之違約金請求，即不能准許，應予駁回。
二、被告抗辯其經濟困窘，會再與債權人協商還款乙節，僅屬債
    務履行能力之問題，當不影響其依約應負之清償責任，所辯
    要難憑採。
中　　華　　民　　國　　110 　年　　9 　　月　　10　　日
                  虎尾簡易庭  法  官  黃麗文
以上正本證明與原本無異。
如不服本判決，應於送達後20日內，以判決違背法令為理由，向
本院虎尾簡易庭提出上訴狀並表明上訴理由（上訴理由應記載原
判決所違背之法令及其具體內容、依訴訟資料可認為原判決有違
背法令之具體事實）。如於本判決宣示後送達前提起上訴者，應
於判決送達後20日內補提上訴理由書（須附繕本）。如委任律師
提起上訴者，應一併繳納上訴審裁判費。
中　　華　　民　　國　　110 　年　　9 　　月　　10　　日
    　　　　　　　　　　　　　書記官  曾鈺仁